【裁判字號】    90,上訴,232
【裁判日期】    891214
【裁判案由】    竊盜等
【裁判全文】
臺灣高等法院高雄分院刑事判決          九十年度上訴字第二三二號
    上  訴  人  台灣高雄地方法院檢察署檢察官
    上  訴  人
    即  被  告  戊○○
    選任辯護人  林慶雲  律師
                陳裕文
                侯勝昌
    上  訴  人
    即  被  告  黃○○
    上  訴  人
    即  被  告  己○○
右上訴人等因被告等竊盜案件，不服臺灣高雄地方法院八十九年度訴字第一二六二號
中華民國八十九年十二月十四日第一審判決（起訴案號：臺灣高雄地方法院檢察署八
十九年度偵字第八０八九、一０四八二號），提起上訴，本院判決如左：
      主      文
原判決關於戊○○竊盜部分撤銷。
戊○○被訴竊盜部分公訴不受理。
其他上訴駁回。
      事      實
一、緣戊○○於八十九年初，經綽號「阿林」之張國松提議，而萌竊取名貴轎車後，
    恐嚇車主將錢入指定帳戶贖車之歹念，乃邀缺錢花用之其子同學許竣然（業經
    原審另案判處有期徒刑一年十月，並於刑之執行前令入勞動場所強制工作三年確
    定），女婿黃○○及女兒己○○，共同意圖為自己不法之所有，並基於常業竊盜
    之犯意，自八十九年農曆過年即八十九年二月底起，或由戊○○與許竣然二人，
    或由戊○○、許竣然、黃○○三人，駕駛渠等所有之自用小客車，在高雄市四處
    尋找價值昂貴之賓士、ＢＭＷ等進口轎車，伺機下手行竊，遂於如附表一編號一
    至五示之時間、地點，共同持客觀上足認對人之身體、生命具危險性，可供兇器
    使用之一字型起子、固定鉗、六角板手或油壓剪，撬開陳德煙、巳○○、Ｃ○○
    、辰○○、甲○○所有車輛之車門鎖，發動電源竊取渠等所有如附一表編號一至
    編號五所示之自小客車，得手後將之藏放於他處後，再將前開車輛之車號、廠牌
    、年份、車主之聯絡電話、棄置地點等資料，以每輛車新台幣（下同）二、三萬
    元不等之對價，售予綽號「阿林」之張國松（另案由臺灣彰化地方法院審理中）
    ，由張國松將車款匯入其弟張國逢在台中潭子頭家厝郵局所設之帳號○一○一五
    四─一號帳戶，由戊○○或己○○持張國逢郵局之提款卡提領朋分花用。嗣後再
    由張國松通知其集團成員對車主陳德煙、巳○○、Ｃ○○、辰○○、王復煌、恫
    稱需交付數萬元至數十萬元不等至其指定之「戶名：王國洲、帳號000000
    00000000號」，「戶名：王國財、帳號：0000000000000
    0號」，「戶名：王國民、帳號：00000000000000號」，「戶名
    ：謝國銘、帳號：00000000000000號」，」戶名：陳家仁、帳號
    ：00000000000000號」，「戶名：張家輝、帳號：000000
    00000000號」等帳戶，否則即將渠等所有之車輛予以解體變賣，陳德煙
    、巳○○、辰○○、王復煌、戌○○、未○○因害怕渠等所有之車輛遭解體，經
    與張國松集團成員多次協商結果，乃分別以如附表一所示之金額達成協議，並分
    別將款項匯入指定之帳戶，其中Ｃ○○因未同意要求之金額而未得逞（各次恐嚇
    取財之情形詳如附表一編號一至編號五，此恐嚇取財部分與被告等無犯意之聯絡
    ）。復自八十九年三月十六日起，承繼右開常業竊盜之犯意聯絡，於附表一編號
    六至編號二十一所示之時間、地點，以同一手法，由戊○○、黃○○、許峻然分
    組共同持客觀上足認對人之身體、生命具危險性，可供兇器使用之一字型起子、
    六角板手、固定鉗或油壓剪，撬開戌○○、地○○、未○○、簡庭在、寅○○、
    亥○○、宇○○、庚○○、申○○、Ａ○○、張隆基、天○○、Ｂ○○、癸○○
    、丁○○、陳宏嶧等十六人所有車輛之車門鎖，並發動電源而竊取之，得手後將
    之藏放他處，並由戊○○利用於前開車輛內尋得之車主聯絡電話，由戊○○於如
    附表一編號六至編號二十一所示之時間，以電話連續向戌○○、地○○、未○○
    、簡庭在、寅○○、亥○○、宇○○、庚○○、申○○、Ａ○○、張隆基、天○○、Ｂ○○、癸○○、丁○○、陳宏嶧等十六人恫稱需交付數萬元至數十萬元不
    等至其事先以每個帳號五萬元之代價，向姓名年籍不詳之人所購得之「戶名：周
    志威、帳號：第00000000000000號」、「戶名：柯逸文、帳號：
    第00000000000000號」、「戶名：林俊雄、帳號：第00000
    000000000號」、「戶名：張文瑲、帳號：第00000000000
    000號」等帳戶，否則即將渠等所有之車輛予以解體變賣，戌○○、地○○、
    未○○、簡庭在、亥○○、宇○○、庚○○、申○○、Ａ○○、張隆基、天○○
    、陳宏嶧等十二人因害怕渠等所有之車輛遭解體，經與戊○○多次協商結果，乃
    分別以如附表一編號六至編號十七及編號二十一所示之金額與戊○○達成協議，
    並分別於如附表一編號六至十七、二十一所示之時間將贖款匯入戊○○指定之帳
    戶，其中Ｂ○○、癸○○、丁○○因未同意戊○○要求之金額，寅○○因未取得
    匯款之帳號故未予匯款而未得逞（各次恐嚇取財之情形詳如附表一）。待戌○○
    、地○○、未○○、簡庭在、亥○○、宇○○、庚○○、申○○、Ａ○○、張隆
    基、天○○、陳宏嶧付款後，再由戊○○以電話通知戌○○等十二人前往藏置地
    點取回車輛，Ｂ○○、癸○○、丁○○嗣後亦經警尋回失車，寅○○則因未付款
    而未取回失車。戌○○等十二人所匯入之款項，由戊○○或由己○○負責提領，
    再由戊○○、黃○○、己○○、許峻然朋分，戊○○、黃○○、己○○與許峻然
    並賴此收入為生。嗣於八十九年四月十一日凌晨一時許，許竣然、戊○○、黃○○共同駕駛車號ＹＱ─六八九一號自用小客車在高雄市○○區○○路與民族路口
    ，戊○○下車著手竊取丑○○所有車號ＹＩ─六七一九號自用小客車時，因觸動
    防盜器鳴響而未得逞（即附表一編號二十二號部分），許竣然、戊○○、黃○○
    駕車返回屏東縣屏東市○○路、復興南路口住家附近時，為警圍捕逮獲戊○○、
    黃○○，許竣然則趁隙駕車逃逸。嗣後警員帶同戊○○前往其所承租位於高雄縣
    大寮鄉○○村○○路一四四之五十號之倉庫內起贓，並扣得Ｂ○○、癸○○、丁○○之自小客車三輛，五十元新鈔三張、陳一煌衣物八件、富士相機、倫飛筆記
    型電腦、太陽眼鏡、汽車音響等等物品，及戊○○所有之一字型起子三支、油壓
    剪二支、六角板手一支等物。
二、案經臺灣高雄地方法院檢察署檢察官指揮高雄市政府警察局刑警大隊調查移請臺
    灣高雄地方法院檢察署檢察官偵查起訴。
      理      由
甲、戊○○部分
一、公訴意旨略以：戊○○與黃○○、己○○、許竣然、張國松、劉琬菁、林禎良、
    林吉男等，基於犯意之聯絡，行為分擔，意圖為自己或第三人不法之所有，自八
    十八年八月二十九日（起訴書誤載為八十九年一月間）起，連續在高雄、台南、
    嘉義、彰化、台中等地分工，共同或分組，由戊○○、黃○○、許竣然共同持鏍
    絲起子、油壓剪等工具，在詳如附件１（即本判決附表一、二）犯罪事實一覽表
    所示時間、地點等，分別竊取被害人午○○等六十一人所有自小客車後，再由戊○○、許竣然或交由林禎良、林吉男等以電話逐一向失主恐嚇，要求交付二十萬
    元至一萬元不等金錢，否則，威脅將汽車解體變賣，並備妥數本郵局人頭存款帳
    戶，計有「戶名林俊雄，帳號00000000000000」、「戶名柯逸文
    ，帳號0000000000000」、「戶名張文瑲，帳號00000000
    000000」、「戶名周志威，帳號00000000000000」、「戶
    名李文進，帳號00000000000000」等帳戶，供被害人匯款入帳，
    再由己○○或張國松、劉琬菁等持提款卡至各地提款機提款，致被害人心生畏懼
    如數匯入款項，取得贓款後，有依約定通知失主前往領車者，亦有車況良好款式
    新穎，取得贓款後乃未歸還者，致車主財物二度損失，計得贓款約新台幣四百餘
    萬元。迄於八十九年四月十一日凌晨一時許，為警跟監戊○○、許竣然、黃○○
    等又共同駕駛車號ＹＱ－六八九一號自小客車在高雄市○○○○○路口乙著手破
    壞被害人丑○○所有ＹＩ－六七一九號ＢＭＷ自小客車門鎖行竊時，因防盜器響
    鳴，而放棄逃回屏東縣屏東市○○路、復興南路口住家附近時，為警圍捕緝獲戊○○、黃○○，許竣然則趁機駕車逃逸，因認戊○○不無連續觸犯刑法第三百二
    十一條第一項第三款第四款加重竊盜罪、第三百二十二條常業竊盜罪、第三百四
    十六條之恐嚇取財罪，三罪間有方法結果之牽連關係，應從一重依常業竊盜罪論
    處云云。
二、按已經提起公訴或自訴之案件，在同一法院重行起訴者，應諭知不受理之判決，
    刑事訴訟法第三百零三條第二款定有明文，經查被告戊○○曾連續於八十八年八
    月二十一日及同年十一月十三日，在高雄市，先後竊取陳春敏所有之車牌號碼Ｖ
    Ｌ－五一六三號賓士自用小客車及中鹿營造股份有限公司所有之車牌號碼ＹＭ－
    一六四一號克萊斯勒自用小客車二部，經台灣高雄地方法院檢察署於八十九年四
    月三十日，以八十八年度偵字第二八二０五號依普通竊盜罪提起公訴，現由原審
    法院以八十九年度訴字第一一五三號審理中，本件被告所犯常業竊盜罪，有一案
    （即八十八年八月二十九日）係介於該案二犯罪行為之間，其他各案亦距該案犯
    罪時間僅數月之久，時間緊接，顯有連續犯之裁判上一罪之關係，茲檢察官竟於
    八十九年五月二十五日就本件竊盜案重行起訴，自有未合，被告戊○○上訴指摘
    原判決量刑太重及檢察官上訴指摘原判決量刑太輕，雖無理由，惟被告之選任辯
    護人執此指摘原判決就此部分未諭知公訴不受理為不當，即有理由，自應由本院
    將原判決被告戊○○被訴竊盜部分撤銷，諭知公訴不受理，以符法制。
三、被告戊○○於本院言詞辯論期日，經合法傳喚無乙當理由不到庭，爰不待其陳述
    ，逕行判決。
乙、黃○○、己○○部分
一、訊據上訴人即被告黃○○、己○○均矢口否認有偷竊二十餘部汽車或知恐嚇取財
    及提領之款項係車主贖車款之情事，黃○○辯稱伊只記得隨岳父戊○○去偷三部
    車，其他的伊只是開車而已，不知是偷竊機車，警訊時曾遭刑求，所供並不實在
    云云，己○○辯稱伊只知父親戊○○在八十年以前曾犯竊盜案，對於伊父親以後
    竊盜之事則不知情，伊只偶而回娘家時奉父親之命到郵局提領款項三、四次，並
    不知係車主之贖車款，警訊時曾遭警逼迫，所為之自白並非真實云云，共同被告
    戊○○亦供稱偷附表一編號四、五、六、八、九號所載之五部車而已，並未如移
    送書所載之那麼多部汽車，係警察灌水的，且偷來之車輛，均交由張國松處理，
    伊未向車主恐嚇取財等語。
二、經查共同被告戊○○於八十九年四月二十七日警訊中坦承如附表一編號二十二、
    二、三、四、十、十四、十六、十七、二十一之竊盜部分，核與另案被告許峻然
    供稱係由戊○○持一字型起子、固定鉗、六角板手或油壓剪等兇器，與被告黃○○三人，或與戊○○二人共同行竊等語，大致相符，亦與被害人丑○○、巳○○
    、Ｃ○○、辰○○、寅○○、申○○、張隆基、天○○於警訊中指述之失竊情節
    相符，並有巳○○領回ＣＤ盒及ＣＤ片、辰○○領回其友陳一煌衣物八件及ＣＤ
    夾一個、申○○領回行動電話一支及ＣＤ盒之贓物認領保管單三張，及於巳○○
    失竊汽車採得戊○○指紋一枚之指紋鑑定報告乙紙在卷可按；另附表一編號五、
    六、十三部分之竊盜行為，為證人即另案被告許峻然於原審調查程序中證述在卷
    （見原審卷第一四四頁），核與被害人甲○○、戌○○、庚○○於警訊中指述之
    失竊情節相符；附表一編號一、八、九、十二、十五部分，除據被害人陳德煙、
    未○○、簡庭在、宇○○、Ａ○○於警訊中指述綦詳外，並有陳德煙領回五十元
    新鈔三張、未○○領回刻有記號之音響盒一個、簡庭在領回富士相機及倫飛筆記
    型電腦一臺、宇○○領回汽車音響主機一臺、Ａ○○領回ＶＥＲＳＡＣＨ太陽眼
    鏡一支之贓物認領保管單五張在卷可佐；附表一編號十八、十九、二十之部分，
    係在被告戊○○所承租之高雄縣大寮鄉倉庫內尋獲，並有被害人Ｂ○○、癸○○
    、丁○○領回前開失竊車之贓物認領保管單三張在卷可憑。戊○○於原審審理時
    又坦認有與許竣然共同行竊如附表一編號二、三、四、十四、十五、十六、十七
    、二十二共九部自小客車部分，與其在前開警訊時之自白略有不符，然此部分亦
    核與被害人巳○○、Ｃ○○、辰○○、寅○○、申○○、張隆基、Ａ○○、天○○、丑○○於警訊時指訴述之失竊情節相符，戊○○先後供詞游移，顯係避重就
    輕而信口胡說，不足採信。
三、附表一編號六至編號二十一被害人戌○○、地○○、未○○、簡庭在、寅○○、
    亥○○、宇○○、庚○○、申○○、Ａ○○、張隆基、天○○、Ｂ○○、癸○○
    、丁○○、陳宏嶧等十六人於車輛失竊後，各於如附表一所示之時間接獲恐嚇匯
    款、否則即將車輛解體變賣之電話，除寅○○因為取得帳戶未匯入贖款及Ｂ○○
    、癸○○、丁○○就贖款金額未達成協議未匯贖款外，戌○○等人分別匯入附表
    一所示贖款後尋回車輛等情，業經渠等於警訊中指述綦詳，並有郵政國內匯款收
    執六紙及匯款帳戶交易明細六張在卷可憑。
四、又另案被告張國松於偵查及原審調查中結證稱：是過完農曆年後（即八十九年二
    月五日）開始與戊○○合作至戊○○出國前，約合作二十幾天，戊○○約賣給伊
    十幾至二十幾輛車（依戊○○於八十九年六月二十六日在警訊時所供，除將自己
    偷竊之車賣與張國松外，亦有仲介綽號「阿泉」者偷竊之車賣與張國松），一部
    車平均賣約三萬元最高是七萬元，所有車款因是乙常買賣，所以均以張國逢之郵
    局提款卡領錢，至於伊用來恐嚇被害人匯款的偽造帳戶有王國洲、王國財、王國
    民、陳家仁、謝國銘、張家輝等帳戶，戊○○出國回來後，有自己的帳戶就自己
    做，只賣給伊二、三部車，其中一部戊○○做過了，被害人不付錢；因伊等不會
    偷車，若賣偽造之提款卡給戊○○，伊等就不用再玩了，所以伊等從未賣過偽造
    之提款卡給戊○○，伊在報上看到戊○○被捉，馬上叫伊弟弟張國逢將該帳戶辦
    遺失等語（見八十九年偵字第一一一五三號卷第三十頁、原審卷第三○三頁），
    核與被告己○○於警訊中及偵查中供稱：因沒錢，戊○○才提議伊與黃○○加入
    ，由伊領錢，車輛是由伊父親戊○○或台中那邊的人處理，伊曾在高雄市小港區
    二苓郵局提領四次、在高雄市小港區○○○路的郵局提領二次、在高雄市○○區
    ○○路的郵局提領一次、在高雄市小港區高松郵局提領四次、在高雄縣大寮鄉包
    公廟附近郵局提領三次及某郵局內提款機提領三次、屏東縣萬丹鄉社皮郵局提領
    一次，都是伊父親告訴伊說有人匯款進來，叫伊去提款機提領，伊所提領的是李
    進財、柯逸文、林俊雄、周志威、張文瑲等人頭帳戶等語（見八十九年四月十一
    日警訊筆錄、八十九年偵字第八一八九號偵查卷第十八頁乙面），大致相符，再
    佐以林俊雄、周志威、張文瑲等帳戶之提款卡，均係被告戊○○以五萬元之代價
    買入，供渠等作為接受匯款之帳戶，及自八十九年三月戊○○取得帳戶後就自行
    處理車子等情，復為被告戊○○所供認（見八十九年四月二十七日警訊筆錄、八
    十九年偵字第八一八九號偵查卷第二十二頁反面）；又細繹張國逢在台中縣頭家
    厝郵局所設帳戶之交易往來明細，該帳戶自八十八年六月至八十九年四月六日之
    交易，均集中在八十九年二月十四日至八十九年三月二十日止，平均每隔二天均
    有十至三萬元不等之存提款交易共三十八筆（金額共一百十三萬元），自八十九
    年三月三十一日至八十九年四月十日該帳戶遺失補副之日起，共有金額各三萬元
    之提款紀錄二筆（共六萬元），且上開提款地點均係在高雄青年郵局、高雄康莊
    郵局、高雄高松郵局、岡山分局、鳳山分局、大寮分局、屏東公館郵局等與被告
    等有地緣關係之高雄、屏東縣市境內，此有臺灣南區郵政管理局八十九年十一月
    二十一日業00000000─五一五號函在卷可稽（見原審卷第三八二、三八
    三頁），又被告戊○○係於八十九年三月十九日持變造之黃坤源護照出境前往中
    國大陸，至八十九年三月二十九日始回國，亦有內政部警政署入出境管理局八十
    九年九月二十八日（八九）境信昌字地六六九六二號函在卷可佐，顯見證人張國
    松所言非虛，被告自八十九年二月農曆過年後至八十九年三月十九日被告戊○○
    出國前，將竊來之贓車大部分售予張國松集團，待張國松江將車款匯入其弟張國
    逢帳戶後，再由被告戊○○或被告己○○提領朋分，至被告戊○○於出國前自他
    處購得周志威、林俊雄、張文瑲之偽造提款卡之帳戶資料後至被告戊○○被查獲
    前，即八十九年四月十一日前，被告戊○○除售五部汽車與張國松集團，由張國
    松對車主進行恐嚇取財之行為外，其餘之汽車均由戊○○對車主恐嚇取財，並要
    求車主將贖款匯入前開周志威、林俊雄、張文瑲之帳戶內，再由戊○○或己○○
    提領朋分花用，至為顯然。此亦有被害人即證人丁○○、癸○○於原審審理中結
    證稱：歹徒有打電話要其等將款項匯入，但因金額談不攏未成交也沒消息，隔幾
    天警員即通知其等領回失竊車子等語（見原審卷第第三九四頁乙面），及該車輛
    係在高雄縣大寮鄉被告戊○○承租之倉庫內尋獲，且戊○○亦自承該汽車尚未售
    予張國松等情，足見被害人有接獲之恐嚇取財電話確係被告戊○○所為甚明。是
    被告辯稱沒有恐嚇取財乙節，不足採信。
五、再查被告黃○○於警訊時即坦認於八十九年一月底加入戊○○、許竣然竊車恐嚇
    取財犯罪集團，與他們外出行竊約十餘次（見八十九年四月十七日警訊筆錄），
    即另案被告許竣然於警訊時亦直承與戊○○、黃○○共同犯案（八十九年六月二
    十六日警訊筆錄）。又被告黃○○與另案被告許峻然行竊後，係由被告戊○○將
    車開至藏置場所，由被告黃○○、另案被告許峻然駕駛自備之交通工具跟隨，以
    便接應被告戊○○上車，再由被告戊○○將竊得贓車之車號、行竊地點、廠牌、
    年份、車主電話及藏置地點記下，聯絡在台中的「阿林」等情，經被告黃○○於
    警訊中供述明確，參以被告戊○○與黃○○一同將行竊所得之贓車棄置於他處，
    以如附表一所示車輛藏置之地點觀察，其藏置之地點各次均有所不同，此與一般
    處分贓車而將之出售予汽車解體場或中古車商之情形迥異，以被告參與行竊起至
    藏置車輛止之所有過程，益證被告黃○○對被告戊○○處理贓車之方式甚為瞭解
    ，況且被告黃○○亦曾載送被告己○○提領匯款，其辯稱不知被告戊○○係以竊
    得之贓車向車主恐嚇取財之詞，委無可採。從而，被告黃○○既知被告戊○○係
    以渠等行竊所得之贓車向車主恐嚇取款，並由恐嚇所得財物中朋分得利，其仍參
    與竊盜部分之犯罪行為，以達成被告戊○○恐嚇車主取財之目的，足認被告就恐
    嚇取財部分，與被告戊○○亦有犯意之聯絡。事證明確，被告黃○○恐嚇取財部
    分之犯行，亦堪認定。
六、再被告己○○供稱如有匯款入賬即由其父戊○○通知伊於前述之地點提領贖款，
    顯見被告己○○就其父戊○○竊車恐嚇取財乙事，知之甚詳，參以被告己○○領
    款時戴太陽眼鏡或以手遮口鼻，此有警卷所附之照片可稽，及被告己○○提款地
    點遍及高雄市、高雄縣及屏東縣等郵局，非僅係在其娘家附近郵局，被告己○○
    辯稱偶回娘家才替其父被告戊○○提款云云，要難採信。且被告己○○於偵查初
    訊時亦自承，每次提款可分得幾千元，足見被告己○○與被告戊○○竊車及恐嚇
    取財犯行有犯意之聯絡。事證明確，被告己○○前開犯行均堪認定。
七、又按被告之自白，固須非出於強暴、脅迫、利誘、詐欺或其他不乙之方法，且與事
    實相符者，始得採為證據，如果被告之自白，係出於不乙之方法，並非自由陳述
    ，即其取得自白之程序，已非適法，則不問自白內容是否確與事實相符，因其非
    係適法之證據，即不能採為判決基礎，故審理事實之法院，遇有被告對於自白提
    出刑求之抗辯時，應先於其他事實而為調查（最高法院二十三年上字第八六八號
    判例參照）。惟查被告與承辦員警吳達成、邱筠瑄及李志強及被害人素不相識，
    警員係跟蹤被告戊○○、黃○○而查獲被告等人，並扣得大批贓物，自無須以刑
    求方式取得自白，此經證人即警員吳達成、邱筠瑄及李志強於原審審理時供證在
    卷（原審卷第000－000－000、一九七、一九八頁）且被告戊○○、黃
    ○○於八十九年四月十一日為警查獲移送臺灣高雄地方法院檢察署檢察官，於偵
    查初訊時均無遭警刑求抗辯之事，及臺灣高雄看守所於八十九年七月三十一日以
    高所坤戒字第八四六號函，檢附被告於八十九年四月十一日新收被告戊○○、黃
    ○○入所內外傷紀錄表，除被告戊○○自述患有骨刺開刀外，被告二人均未見外
    傷紀錄，此有上開新收被告入所內外傷紀錄表可參（原審卷第一五七－一六０頁
    ），另被告戊○○、黃○○、己○○被警借提查證後，於八十九年四月十四日、
    十七日提返時，均向檢察官供述警方借提外出並未刑求（見八一八九號偵查卷第
    四五、六三、七八頁），足見被告戊○○、黃○○嗣後翻異前供辯稱於警訊時之
    自白係遭刑求云云，要難採信。再被告己○○除於八十九年四月十一日於檢察官
    偵訊中坦承犯行外，且經原審當庭勘驗其警訊筆錄錄影帶，被告黃○○、己○○
    與警員自然交談，並未有何脅迫利誘之情形，是被告己○○前開所辯，亦無足取
    。又戊○○另辯稱伊為警員賴江漢之線民，係為查報張國松集團犯罪線索予賴江
    漢才會竊車，且於八十九年三月有將線索報予賴江漢云云；惟查，證人賴江漢於
    原審調查庭中先供稱不記得被告戊○○於三月間有否提供線索云云，於原審再次
    訊問時，隨即改稱有提供線索，其有將被告戊○○提供之線索紀錄在工作紀錄簿
    上云云，證人賴江漢前後供詞不一，已難採信，且查其庭提之工作紀錄簿，證人
    僅於八十九年一月十九日間與李先生即戊○○接觸查槍械案，於八十九年三月間
    並未與戊○○接觸線索，此有前開工作紀錄簿在卷可稽，是被告戊○○前開所辯
    ，亦不足採。被告黃○○、己○○犯行均堪認定。
八、公訴意旨另以：被告與戊○○、黃○○、己○○、張國松、劉琬菁（另由臺灣台
    中地方法院檢察署檢察官偵辦）、林禎良、林吉男（在逃）基於共同之犯意，意
    圖為自己或第三人不法之所有，自八十九年一月間起，連續在高雄、台南、嘉義
    、彰化、台中等地分工，由戊○○、黃○○及許峻然共同持螺絲起子，於如附表
    二所示之時、地竊取午○○等人之自用小客車，再由戊○○或交由林禎良、林吉
    男等人以電話逐一向失主恐嚇，要求交付二十萬元至一萬元不等之金錢，否則將
    汽車解體變賣，並提供帳戶「戶名：周志威、帳號：第00000000000
    000號」、「戶名：柯逸文、帳號：第00000000000000號」、
    「戶名：林俊雄、帳號：第00000000000000號」、「戶名：張文
    瑲、帳號：第00000000000000號」等人頭帳戶，供被害人匯款，
    再由己○○、張國松、劉琬菁持提款卡至各地提款機提款，致被害人心生畏懼而
    如數匯入款項，取得贓款後，有依約定通知失主前往領車，亦有未依約歸還者，
    致被害人受有二度損失。嗣於八十九年四月十一日凌晨一時許，被告與戊○○、
    黃○○共同駕駛車號ＹＱ─六八九一號自用小客車在高雄市○○區○○路與民族
    路口，著手竊盜丑○○所有車號ＹＩ─六七一九號自用小客車時，因觸動防盜器
    鳴響而未遂，被告與戊○○、黃○○駕車返回屏東縣屏東市○○路、復興南路口
    住家附近時，為警圍捕逮獲戊○○、黃○○，許峻然則趁隙駕車逃逸，嗣後始經
    緝獲，因認被告涉有常業竊盜及恐嚇取財罪嫌。惟訊據，被告戊○○、黃○○、
    己○○均否認有參與如附表二所示之竊盜、恐嚇部分，公訴人亦認如附表二所示
    之車輛均係案外人鄭富全及另案被告張國松所竊取，且查證人張國松於原審調查
    中證稱：戊○○將竊來之車子賣斷給伊等集團，由伊集團成員去恐嚇車主將車款
    匯入偽造帳戶，恐嚇不成由伊集團自負盈虧，被告戊○○所賣給伊之車子到底是
    那幾輛，伊不能指認出來等語（見原法院卷第二○四頁），足證被告戊○○與張
    國松間只有贓車買賣，並無竊盜與恐嚇取財之犯意聯絡。被告黃○○、己○○與
    證人張國松互不相識，參與被告黃○○、己○○所參與竊盜之部分，均係與被告
    戊○○所共為，其得參與分配恐嚇所得財物部分，亦僅限於其有參與行竊部分等
    情，是亦亦無從推論被告就此部分亦與另案被告張國松等人有犯意之聯絡及行為
    之分擔；再者，被害人之指述亦僅得證明其確有失竊汽車及遭人恐嚇取財之事實
    ，並無從確定行竊及恐嚇之人為何。此外，本院復查無其他積極證據足認被告有
    何公訴人所指此部分之犯行，此部分被告等被訴犯罪尚屬不能證明。
九、查被告黃○○、己○○參與竊車恐嚇取財集團，由共同被告戊○○持一字型起子
    、固定鉗、六角板手或油壓剪，與另案被告許峻然一組，或與被告黃○○、另案
    被告許峻然三人為一組竊車，被告己○○負責提領贓款，且共同被告戊○○持以
    行竊之一字型起子、固定鉗、老虎鉗、六角板手或油壓剪，質地堅硬，客觀上對
    人之身體、生命具危險性，顯可供兇器使用；及被告等自八十九年二月中起至四
    月十一日止，僅一個多月之時間即行竊多達二十二次，每次行竊可獲得之利益共
    約為二、三萬至十幾萬元，足見被告等確有係恃竊盜為生，核被告等此部分所為
    均係犯刑法第三百二十二常業竊盜罪。被告三人與共同被告戊○○及另案被告許
    峻然就上揭常業竊盜犯行部分，有犯意之聯絡及行為之分擔，均為共同乙犯。又
    被告等自八十九年三月十六日起至八十九年四月十一日查獲日止，行竊得手後，
    推由共同被告戊○○恐嚇如附表一編號六至九、十一至十七、二十一之被害人匯
    入贖款，再由戊○○或己○○提領朋分，渠等所為均係犯刑法第三百四十六條第
    一項之恐嚇取財既遂罪，戊○○恐嚇被害人寅○○、劉建邦、丁○○、癸○○匯
    款，否則即將渠等所有之車輛解體變賣，已屬恐嚇取財犯罪之著手，惟未取得匯
    款而未遂，是被告等如附表一編號十、十八、十九、二十恐嚇部分所為，係犯刑
    法第三百四十六條第三項、第一項恐嚇取財未遂罪。被告等與戊○○、及另案被
    告許峻然就上揭恐嚇取財犯行間，亦有犯意之聯絡及行為之分擔，皆為共同乙犯
    。公訴人雖認被告等與張國松、劉琬菁、林吉男、林禎祥就上揭常業竊盜、恐嚇
    取財罪間亦有共犯關係，然另案被告張國松已明白供稱交車均係由被告戊○○販
    售，自八十九年三月起亦未曾接受被告戊○○交付之車輛，是難認被告論罪科刑
    部分之犯行，與張國松、劉琬菁、林吉男、林禎祥等人有犯意之聯絡，公訴人認
    被告與渠等亦應論以共犯，尚有未洽。又被告先後多次恐嚇取財既遂、未遂之行
    為，時間緊接，所犯係構成要件相同之罪，顯係基於概括犯意反覆為之，應依連
    續犯之規定，論以情節較重之恐嚇取財既遂罪。再被告行竊車輛以向車主恐嚇取
    財，其所犯上開常業竊盜罪與恐嚇取財二罪間有方法結果之牽連關係，應刑法第
    五十五條規定，從一重之常業竊盜罪論處。
十、原審因而適用刑法第二十八條、第五十六條、第三百二十二條、第三百四十六條
    第一項、第五十五條、第七十四條第一款、第三十六條第一項第二款，罰金罰鍰
    提高標準條例第一條前段，審酌等集團攜兇器行竊，行竊次數高達二十二次，行
    竊車輛大多為賓士等高級汽車，惡性非輕，於竊盜後再向車主恐嚇取財所得金額
    約一百零一萬餘元，造成被害人鉅大之損失，被告黃○○、己○○均年輕力壯，
    不思合法乙當途徑獲得財富，及參與犯罪分工情形，且前均未曾受有期徒刑以上
    刑之宣告，素行尚佳等一切情狀，科處被告黃○○有期徒刑年，被告己○○有
    期徒刑貳年，再以被告己○○未曾犯罪，此有臺灣高等法院被告全國前科紀錄表
    在卷可稽，基於一時貪念，致罹罪章，且尚有未滿周歲之幼女猶待扶養，信其經
    本次偵審程序，當知所警惕而無再犯之虞，衡情認被告己○○前開刑之宣告以暫
    不執行為宜，爰並宣告緩刑五年，以啟自新，並觀後效。又以被告等行竊所用於
    其承租之倉庫所起獲之一字型起子三支、六角扳手一支、及油壓剪二支，係共同
    被告戊○○所有供渠等行竊所用之物，業經另案被告許峻然供陳在卷，諭知應依
    刑法第三十八條第一項第二款沒收。至行竊所用之固定鉗，因未扣案，為避免將
    來執行困難，明不併予宣告沒收。又扣案之被告等犯竊盜所得之物，均非被告
    等所有；及本院扣押被告己○○帳戶金額，無法證明為被告等犯罪所得，是均認
    不併予宣告沒收。又以被告等前開被訴與張國松等人共同犯常業竊盜及恐嚇取財
    犯罪不能證明部分，因公訴人認與科刑部分有常業犯之關係，屬實質上之一罪，
    明不另為無罪之諭知，原審認事用法皆無不合，量刑亦稱允當，被告黃○○上
    訴否認部分犯行並指摘原判決量刑太重，被告己○○上訴否認犯罪，及檢察官偵
    告訴人沈德清、Ｄ○○、酉○○、壬○○、辛○○、宙○○、玄○○、子○○、
    卯○○、丙○○、庚○○（以上告訴人告訴部分，經原審及本院認被告犯罪不能
    證明），寅○○、亥○○、Ａ○○、天○○之聲請，上訴意旨指摘原判決量刑太
    輕，皆無理由，另檢察官以被告等另於八十九年四月間起，與林禎良、張國松等
    人之竊車集團，在台灣省各地連續犯案多次，原審就此部分未及併予審理，而指
    摘原判決不當，然查張國松、林禎良並不竊取車輛，其係向各地竊車集團購得車
    輛失主資料後，打電話向車主恐嚇，被告黃○○、己○○係參與其父李文槐之竊
    車集團，而與張國松之恐嚇取財集團及其他各地區之竊車集團，並無犯意之聯絡
    ，自難令被告等亦應就張國松、林禎良或其他地區竊車集團之恐嚇取財及竊盜行
    為負共犯罪責，是檢察官此部分上訴亦無理由，應予駁回。
十一、臺灣高雄地方法院檢察署移送併辦之八十九年度偵字第一六０一五、一八三九
    六號、九十年度偵字第二二八號及台灣彰化地方法院移送併辦之九十年度偵字第
    六八三號案件，或因被告戊○○業經本院撤銷改判公訴不受理；或因被告黃○○
    、己○○等與林禎良、張國松、劉琬菁、吳宜貞、沈榮興、林志男、余新運、尤
    福春、李慶裕等人之犯罪行為並無共犯之關係，或因被告黃○○僅代其岳父戊○○出面購買Ｃ３－二一九一號箱型車，再由戊○○將該箱型車交由廖學森（已死
    亡）以借屍還魂之方式修理，難認被告黃○○有竊盜之犯行，核均無從併辦，應
    予退回，附此明。
據上論斷，應依刑事訴訟法第三百六十九條第一項前段、第三百六十四條、第二百九
十九條第一項前段、第三百六十八條、第三百零三條第二款、第三百七十一條，判決
如主文。
本案經檢察官鄭文貴到庭執行職務。
中    華    民    國      九十      年       四       月      十七      日
                              臺灣高等法院高雄分院刑事第九庭
                                  審判長法官  張明松
                                        法官  江泰章
                                        法官  陳吉雄
右乙本證明與原本無異。
如不服本判決，應於判決送達後十日內向本院提出上訴狀，其未述理由者並應於提
出上訴狀後十日內向本院補提理由書（應附繕本)。
                                      書記官  沈有進
中    華    民    國      九十      年       四       月     十九       日
附錄  本判決論罪科刑法條：
刑法第三百二十二條
以犯竊盜罪為常業者，處一年以上七年以下有期徒刑。
刑法第三百四十六條第一項
意圖為自己或第三人不法之所有，以恐嚇使人將本人或第三人之物交付者，處六月以
上五年以下有期徒刑，得併科一千元以下罰金。
                                                                      ＡＫ


司法院資訊處製作；財團法人民間司法改革基金會備份。
